
# Reglas de asociación con apriori

## Limpiar entonrno
Limpiar por consola de todo el entorno (variables, datos, librerías).
```{r}
rm(list = ls())
```

## Librerías  y CLC
Carga de las librerías utilizadas para el proyecto.
```{r}
library(here)
library(dplyr)
library(arules)
library(ggplot2)

clc <- function() shell("cls")
```




## Carga de datos serializados 
```{r}
# Indicar año 2023, 2022 o 2019
year <- "2023"
path_file <- here("p1_data", paste("g", year, ".Rds", sep = ""))
graduados <- readRDS(path_file)
```


## Selección de variables de interes
```{r}
vars <- c("Logro_Mate",
          "Logro_Lect",
          "Ed_Asistio_Preprimaria",
          "Sc_Electricidad",
          "Desempeño_Mate",
          "Desempeño_Lect",
          "Cod_Depa",
          "Lect_Periodos_Lectura_Semana",
          "Mate_Periodos_Matematicas_Semana",
          "Jornada",
          "Ed_Trabaja_Actualmente",
          "Cod_Sector",
          "CC_Material_Predomina_En_Piso_Casa",
          "Computadora",
          "CC_Familia_Automovil",
          "Edad_RECO",
          "Sexo_RECO",
          "Cod_Area",
          "Sc_Servicio_Internet",
          "Fm_Grado_Alcanzo_Papa_RECO",
          "Fm_Grado_Alcanzo_Mama_RECO",
          "Grad_Trabajar",
          "Grad_Seguir_Estudiando",
          "Lectura_Gusto",
          "Identificacion_Etnica_RECO",
          "Lect_Libros_Completos_Ha_Leido",
          #"Informacion_Prueba",
          # "Measure_Mate",
          # "Measure_Lect",
          "Tipo_Eval",
          "Ed_Repitio_Algun_Grado")

if (year == 2022) {
  vars <- replace(vars, vars == "Cod_Sector", "sector")
  vars <- replace(vars, vars == "Edad_RECO", "Edad_Reco")
  vars <- replace(vars, vars == "Sexo_RECO", "Edad_Reco")
}
if (year == 2019) {
  vars <- setdiff(vars, "Cod_Sector")
  vars <- setdiff(vars, "Tipo_Eval")
  vars <- setdiff(vars, "Lectura_Gusto")
  vars <- setdiff(vars, "Grad_Trabajar")
  vars <- setdiff(vars, "Grad_Seguir_Estudiando")
  vars <- replace(vars, vars == "Edad_RECO", "Edad_Reco")
  vars <- replace(vars, vars == "Sexo_RECO", "Edad_Reco")
  vars <- replace(vars, vars == "Sc_Servicio_Internet",
                  "CC_Servicio_Internet")
  vars <- replace(vars, vars == "Ed_Repitio_Algun_Grado",
                  "Ed_Repitio_Algun_Grado_Primaria")
}
```


**Regla No. 1 y 2** con los datos del año 2023 sin segmentar y las variables indicadas en la sección de interés. 
**Regla No. 3** segmentado por estudiantes que aprobaron lectura en el sector Oficial.
**Regla No. 4** segmentado por estudiantes que aprobaron matematica en el sector Oficial.  
```{r}
df <- graduados %>% filter(Logro_Mate == "Logro" &
                             Cod_Sector == "Oficial")
df <- na.omit(df)
df <- graduados %>% select(all_of(vars))

df <- df %>% select(-Cod_Sector)

```


## Uso del algoritmo apriori

```{r}
reglas <- apriori(df,
                  parameter = list(support = 0.2, confidence = 0.5))

reglas <- as(reglas, "data.frame")
partes <- split(reglas, cut(seq_len(nrow(reglas)), breaks = 8))

```



## Uso de FP-Growth

```{r}
reglas <- fim4r(df, method = "fpgrowth", target = "rules",
                support = .2, confidence = .5)
reglas <- as(reglas, "data.frame")
partes <- split(reglas, cut(seq_len(nrows(reglas)), breaks = 10))

```


```{r}
i <- 6
aux <- partes[[i]] %>% filter(support > 0.35 & confidence > 0.8
                              & confidence < 0.97)
View(aux)
```


# Agrupación 

## K - Means
Mediante K - Means sin embargo este no es un algoritmo apropiado para este tipo de datos.

```{r}
df <- graduados %>% select(Measure_Mate, Measure_Lect,
                           Cod_Depa, Desempeño_Mate, Desempeño_Lect)
df <- na.omit(df)
df <- df %>%
  mutate(across(c("Cod_Depa", "Desempeño_Mate", "Desempeño_Lect"), as.integer))
```

```{r}
cluster <- kmeans(df, centers = 5)
```

```{r}

fig <- ggplot(df, aes(y = Measure_Mate, x = Measure_Lect,
               color = as.factor(cluster$cluster))) +
  geom_point() +
  geom_point(data = as.data.frame(cluster$centers),
             aes(x = Measure_Mate, y = Measure_Lect),
             color = "black", size = 4, shape = 17) +
  labs(title = "Hab. Mate vs Hab. Lect",
       color = "Clusters") +
  theme_minimal()

path_file <- here("src/graphs/kmeans.png")
ggsave(path_file,
       plot = fig,
       width = 4,
       height = 4,
       units = "in")
```


# K - Modes
Se utilizo el algoritmo K - Modes que de forma simplificada es una versión del algoritmo K-Means pero para variables categoricas. 

```{r}
#detach("package:dplyr", unload = TRUE)
library(klaR)
library(patchwork)
```

Aplicación de algorimo junto con filtrado de los datos 
```{r}
df <- graduados[vars]
df <- df[df$Logro_Mate=="Logro" | df$Logro_Lect=="Logro",]
df <- na.omit(df)
km <- kmodes(df, 5)
```


Visualización de grupos formador como data frame transpuesto
```{r}
View(t(km$modes))
```

Generación de grafico 
```{r}
modes_df <- as.data.frame(km$modes)
fig1 <-(ggplot(modes_df, aes(x = Desempeño_Lect, fill = factor(seq_len(nrow(modes_df))))) +
  geom_bar(stat = "count") +
  labs(title = "Modos -> Lectura", fill="Clusters")+
    theme(axis.text.x = element_text(angle = 90,vjust = 0.25, hjust = 1)))

fig2 <-(ggplot(modes_df, aes(x = Desempeño_Mate, fill = factor(seq_len(nrow(modes_df))))) +
  geom_bar(stat = "count") +
  labs(title = "Modos -> Matemáticas", fill="Clusters")+ 
    theme(axis.text.x = element_text(angle = 90, vjust = 0.25, hjust = 1)))

fig <- fig2 + fig1
```

```{r}
path_file <- here("src/graphs/kmodes_1.png")
ggsave(path_file,
       plot = fig,
       width = 8,
       height = 4,
       units = "in")
```



```{r}
library(dplyr)
```

