# Tratamiento de datos

## Limpiar entonrno
Limpiar por consola de todo el entorno (variables, datos, librerías).

```{r}
rm(list = ls())
```

## Librerías  y CLC
Carga de las librerías utilizadas para el proyecto.

```{r}
library(here)
library(dplyr)
library(ggplot2)
library(patchwork)

clc <- function() shell("cls")
```


## Carga de datos serializados 

```{r}
# Indicar año 2023, 2022 o 2019
year <- "2023"
path_file <- here("p1_data", paste("g", year, ".Rds", sep = ""))
graduados <- readRDS(path_file)
```

Generación de data frame con la lista de variables disponibles en el conjunto de datos. 
```{r}
header <- t(head(graduados, n = 1))
View(header)
```


```{r}

vars <- c("Logro_Mate", "Desempeño_Mate")

df <- graduados %>% select(all_of(vars)) %>% filter(!is.na(Logro_Mate))
df <- df %>%
  group_by(Logro_Mate, Desempeño_Mate) %>%
  summarise(n = n(),  .groups = "drop_last") %>%
  mutate(freq = (n / nrow(df)))

glabels_1 <- lapply(df$freq * 100, function(x) sprintf("%.1f", x))

fig1 <- (ggplot(df, aes(x = Desempeño_Mate, y = freq)) +
           geom_col(aes(fill = Logro_Mate)) +
           scale_y_continuous(labels = scales::percent) +
           geom_text(aes(label = glabels_1), vjust = 1.1) +
           labs(fill = "Logró Mate", x = "", y = "") +
           ggtitle("Desempeño en Matemáticas") +
           theme(axis.text.x = element_text(angle = 90,
                                            vjust = 0.25,
                                            hjust = 1)))

vars <- c("Logro_Lect", "Desempeño_Lect")
df <- graduados %>% select(all_of(vars)) %>% filter(!is.na(Logro_Lect))
df <- df %>%
  group_by(Logro_Lect, Desempeño_Lect) %>%
  summarise(n = n(),  .groups = "drop_last") %>%
  mutate(freq = (n / nrow(df)))

glabels_2 <- lapply(df$freq * 100, function(x) sprintf("%.1f", x))

fig2 <- (ggplot(df, aes(x = Desempeño_Lect, y = freq)) +
           geom_col(aes(fill = Logro_Lect)) +
           scale_y_continuous(labels = scales::percent) +
           geom_text(aes(label = glabels_2), vjust = 1.1) +
           labs(fill = "Logró Lect", x = "", y = "") +
           ggtitle("Desempeño en Lectura") +
           theme(axis.text.x = element_text(angle = 90,
                                            vjust = 0.25,
                                            hjust = 1)))
```

## Generación de gráfico 

```{r}
g <-  fig1 + fig2
path_file <- here("src/graphs", paste("g", year, ".png", sep = ""))
ggsave(path_file,
       plot = g,
       width = 8,
       height = 4,
       units = "in")
```

## Cantidad de alumnos 

```{r}
if (year == 2022) {
  print(paste("Total estudiantes:", dim(graduados)[1]))
  print(paste("Evaluaciones mate:",
              dim(graduados %>% filter(!is.na(Logro_Mate)))[1]))
  print(paste("Evaluaciones lect:",
              dim(graduados %>% filter(!is.na(Logro_Lect)))[1]))
} else {
  print(paste("Total estudiantes:", dim(graduados)[1]))
}
```

## Sumario de variables de interes :
```{r}
vars <- c("Logro_Mate",
          "Logro_Lect",
          "Desempeño_Mate",
          "Desempeño_Lect",
          "Cod_Region",
          "Jornada",
          "Cod_Sector",
          "CC_Familia_Automovil",
          "Edad_RECO",
          "Sexo_RECO",
          "Cod_Area",
          "Sc_Servicio_Internet",
          "Fm_Grado_Alcanzo_Papa_RECO",
          "Fm_Grado_Alcanzo_Mama_RECO",
          "Ed_Repitio_Algun_Grado",
          "Tipo_Eval")

if (year == 2022) {
  vars <- replace(vars, vars == "Cod_Sector", "sector")
  vars <- replace(vars, vars == "Edad_RECO", "Edad_Reco")
  vars <- replace(vars, vars == "Sexo_RECO", "Edad_Reco")
}
if (year == 2019) {
  vars <- setdiff(vars, "Cod_Sector")
  vars <- setdiff(vars, "Tipo_Eval")
  vars <- replace(vars, vars == "Edad_RECO", "Edad_Reco")
  vars <- replace(vars, vars == "Sexo_RECO", "Edad_Reco")
  vars <- replace(vars, vars == "Sc_Servicio_Internet",
                  "CC_Servicio_Internet")
  vars <- replace(vars, vars == "Ed_Repitio_Algun_Grado",
                  "Ed_Repitio_Algun_Grado_Primaria")
}

df <- graduados %>% select(all_of(vars))
summary(df)
```

