---
title: "ÁRboles de decisión"
output: html_notebook
---

# Aplicación de árboles de decisión

## Limpiar entorno
Limpiar por consola de todo el entorno (variables, datos, librerías).
```{r}
rm(list = ls())
```

## Librerías  y CLC
Carga de las librerías utilizadas para el proyecto.
```{r}
library(here)
library(dplyr)
library(rpart)
library(rpart.plot)

clc <- function() shell("cls")
```

## Carga de datos serializados 
```{r}
# Indicar año 2023, 2022 o 2019
year <- "2023"
path_file <- here("p2_data", paste("g", year, ".Rds", sep = ""))
graduados <- readRDS(path_file)
```


## Elaboración de Árboles

```{r}
df <- na.omit(graduados)
```


```{r}
arbol_lect <- rpart(
  Logro_Lect ~
    Lect_Periodos_Lectura_Semana +
      Mate_Periodos_Matematicas_Semana +
      Computadora +
      Sc_Servicio_Internet +
      Sexo_RECO +
      Edad_RECO +
      Lect_Libros_Completos_Ha_Leido +
      Ed_Repitio_Algun_Grado +
      Fm_Grado_Alcanzo_Papa_RECO +
      Fm_Grado_Alcanzo_Mama_RECO +
      Cod_Sector +
      Cod_Area +
      Cod_Region,
  data = df, method = "class"
)

arbol_mate <- rpart(
  Logro_Mate ~
    Desempeño_Lect +
      Mate_Periodos_Matematicas_Semana +
      Lect_Periodos_Lectura_Semana +
      Computadora +
      Sc_Servicio_Internet +
      Sexo_RECO +
      Edad_RECO + 
      Lect_Libros_Completos_Ha_Leido +
      Ed_Repitio_Algun_Grado +
      Fm_Grado_Alcanzo_Papa_RECO +
      Fm_Grado_Alcanzo_Mama_RECO +
      Cod_Sector +
      Cod_Area +
      Cod_Region,
  data = df, method = "class"
)

arbol_sexo <- rpart(
  Sexo_RECO ~
    Logro_Lect +
      Logro_Mate +
      Computadora +
      Sc_Servicio_Internet +
      Lect_Libros_Completos_Ha_Leido +
      Ed_Repitio_Algun_Grado +
      Fm_Grado_Alcanzo_Papa_RECO +
      Fm_Grado_Alcanzo_Mama_RECO,
  data = df, method = "class"
)

arbol_secadora <- rpart(
  Secadora ~
    Logro_Lect +
      Logro_Mate +
      Sexo_RECO +
      Computadora +
      Sc_Servicio_Internet +
      Lect_Libros_Completos_Ha_Leido +
      Ed_Repitio_Algun_Grado +
      Fm_Grado_Alcanzo_Papa_RECO +
      Fm_Grado_Alcanzo_Mama_RECO,
  data = df, method = "class"
)
```

## Generación de gráficos
```{r}

path_file <- here("graphs", "arbol_lect.png")
png(path_file, width = 800, height = 600)
rpart.plot(arbol_lect, type = 2, extra = 0, under = TRUE,
           fallen.leaves = TRUE, box.palette = "BuGn",
           main = "Predicción logro lectura", cex = 1)
dev.off()

path_file <- here("graphs", "arbol_mate.png")
png(path_file, width = 800, height = 600)
rpart.plot(arbol_mate, type = 2, extra = 0, under = TRUE,
           fallen.leaves = TRUE, box.palette = "BuGn",
           main = "Predicción logro mate", cex = 1)
dev.off()

path_file <- here("graphs", "arbol_sexo.png")
png(path_file, width = 800, height = 600)
rpart.plot(arbol_sexo, type = 2, extra = 0, under = TRUE,
           fallen.leaves = TRUE, box.palette = "BuGn",
           main = "Predicción de sexo alumno", cex = 1)
dev.off()

path_file <- here("graphs", "arbol_secadora.png")
png(path_file, width = 800, height = 600)
rpart.plot(arbol_secadora, type = 2, extra = 0, under = TRUE,
           fallen.leaves = TRUE, box.palette = "BuGn",
           main = "Predicción de tener secadora", cex = 1)
dev.off()

```


**Caso No. 1**, predicción de logro en lectura
```{r}
caso <- data.frame(
  Lect_Periodos_Lectura_Semana = "6 Períodos",
  Mate_Periodos_Matematicas_Semana = "Seis periodos",
  Computadora = "Si",
  Sc_Servicio_Internet = "Si",
  Sexo_RECO = "Femenino",
  Edad_RECO = "19 años",
  Lect_Libros_Completos_Ha_Leido = "Seis libros",
  Ed_Repitio_Algun_Grado = "No",
  Fm_Grado_Alcanzo_Papa_RECO = "Diversificado",
  Fm_Grado_Alcanzo_Mama_RECO = "Básicos",
  Cod_Sector = "Privado",
  Cod_Area = "Urbana",
  Cod_Region = "Región 8 o Petén"
)
result <- predict(arbol_lect, caso, type = "class")
result
```

**Caso No. 2** , predicción de logro en matemáticas

```{r}
caso <- data.frame(
  Desempeño_Lect = "Excelente",
  Lect_Periodos_Lectura_Semana = "6 Períodos",
  Mate_Periodos_Matematicas_Semana = "Cuatro periodos",
  Computadora = "Si",
  Sc_Servicio_Internet = "Si",
  Sexo_RECO = "Femenino",
  Edad_RECO = "19 años",
  Lect_Libros_Completos_Ha_Leido = "Seis libros",
  Ed_Repitio_Algun_Grado = "No",
  Fm_Grado_Alcanzo_Papa_RECO = "Universidad o más",
  Fm_Grado_Alcanzo_Mama_RECO = "Básicos",
  Cod_Sector = "Privado",
  Cod_Area = "Urbana",
  Cod_Region = "Región 5 o Central"
)
result <- predict(arbol_mate, caso, type = "class")
result
```

**Caso No. 3** , 
```{r}
caso <- data.frame(
  Logro_Lect = "Logro",
  Logro_Mate = "Logro",
  Computadora = "Si",
  Sc_Servicio_Internet = "Si",
  Lect_Libros_Completos_Ha_Leido = "Cuatro libros",
  Ed_Repitio_Algun_Grado = "No",
  Fm_Grado_Alcanzo_Papa_RECO = "Diversificado",
  Fm_Grado_Alcanzo_Mama_RECO = "Diversificado"
)
result <- predict(arbol_sexo, caso, type = "class")
result
```

**Caso No. 4** predicción de poseer secadora
```{r}
caso <- data.frame(
  Logro_Lect  = "Logro",
  Logro_Mate  = "Logro",
  Sexo_RECO  = "Masculino",
  Computadora  = "Si",
  Sc_Servicio_Internet  = "Si",
  Lect_Libros_Completos_Ha_Leido  = "Cinco libros",
  Ed_Repitio_Algun_Grado  = "No",
  Fm_Grado_Alcanzo_Papa_RECO  = "Universidad o más",
  Fm_Grado_Alcanzo_Mama_RECO = "Universidad o más"
)
result <- predict(arbol_secadora, caso, type = "class")
result
```