# Tratamiento de datos

## Librerías 

Carga de las librerías utilizadas para el proyecto.

```{r}
library(here)
library(foreign)
library(dplyr)

clc <- function() shell("cls")
```

## Carga del conjunto de datos 

Carga del archivo .sav en el que se encuentra los datos utilizando el paquete :`here` para poder emplear un *path* relativo a la carpeta del proyecto. 

```{r}
# Intercarmbiar path en función SPSS

path_1 <- here("p2_data", "2023-Grad-Internet.sav")
graduados <- read.spss(path_1, to.data.frame = TRUE)
selector <- graduados$Corr_Año[1]
```

Eliminación de algunas variables innecesarias y redundantes, algunas tambien tiene valores faltantas o muestran advertencias al momento carga el archivo.

```{r}
# Limpieza inicial del conjunto de datos
graduados <- graduados %>% filter(Cod_Nivel == "Diversificado")
graduados <- graduados %>% mutate(across(where(is.character), trimws))

graduados$Corr_Año <- NULL
graduados$Cod_Muni <- NULL
graduados$Nivel <- NULL
graduados$Cod_Nivel <- NULL
graduados$Cod_Jornada <- NULL
graduados$Cod_Distrito <- NULL
graduados$Rama_Abstracta[graduados$Rama_Abstracta == ""] <- "Técnico"
graduados$Rama_Abstracta <- factor(graduados$Rama_Abstracta)
graduados$Jornada[graduados$Jornada == ""] <- NA
graduados$Jornada <- factor(graduados$Jornada)

```

## Serialización de los datos

Para mejorar la velocidad de carga del conjunto de datos los data frames se guardan como objetos serialiados. 
```{r}
file_name <- paste("g", as.character(selector), ".Rds", sep = "")
path_file <- here("p2_data", file_name)
saveRDS(graduados, path_file)
```
