---
title: "Bosque Aleatorio"
output: html_notebook
---

# Aplicación de Bosque Aleatorio

## Limpiar entorno
Limpiar por consola de todo el entorno (variables, datos, librerías).
```{r}
rm(list = ls())
```

## Librerías  y CLC
Carga de las librerías utilizadas para el proyecto.
```{r}
library(here)
library(dplyr)
library(randomForest)

clc <- function() shell("cls")
```

## Carga de datos serializados 
```{r}
# Indicar año 2023, 2022 o 2019
year <- "2023"
path_file <- here("p2_data", paste("g", year, ".Rds", sep = ""))
graduados <- readRDS(path_file)
```

Limpieza de valores nulos
```{r}
df <- graduados %>% filter(Cod_Sector == "Oficial")
df <- na.omit(df)
```

## Separación del conjunto de datos

```{r}
df <- df %>%
  mutate(Conjunto = ifelse(runif(n()) < 0.8, "train", "test"))

# Separar los conjuntos
train <- df %>%
  filter(Conjunto == "train") %>%
  select(-Conjunto)

test <- df %>%
  filter(Conjunto == "test") %>%
  select(-Conjunto)
```

## Entrenamiento del bosque

```{r}
rforest_lect <- randomForest(
  Logro_Lect ~
    Lect_Periodos_Lectura_Semana +
      Computadora +
      Sc_Servicio_Internet +
      Lect_Libros_Completos_Ha_Leido +
      Ed_Repitio_Algun_Grado +
      Fm_Grado_Alcanzo_Papa_RECO +
      Fm_Grado_Alcanzo_Mama_RECO +
      Edad_RECO +
      Sexo_RECO +
      Cod_Area +
      Cod_Depa,
  data = train,
  ntree = 200,
  mtry = 7
)

entreno <- predict(rforest_lect, test)
```

```{r}
rforest_mate <- randomForest(
  Logro_Mate ~
    Mate_Periodos_Matematicas_Semana +
      Computadora +
      Sc_Servicio_Internet +
      Ed_Repitio_Algun_Grado +
      Fm_Grado_Alcanzo_Papa_RECO +
      Fm_Grado_Alcanzo_Mama_RECO +
      Edad_RECO +
      Sexo_RECO +
      Cod_Area +
      Cod_Depa,
  data = train,
  ntree = 200,
  mtry = 7
)

entreno <- predict(rforest_mate, test)
```

## Generación de gráficos
```{r}
path_file <- here("graphs", "bosque_lect.png")
png(path_file, width = 800, height = 600)
plot(rforest_lect)
dev.off()

path_file <- here("graphs", "bosque_mate.png")
png(path_file, width = 800, height = 600)
plot(rforest_mate)
dev.off()
```

**Caso No. 1** prediccion logro en lectura dentro del sector *oficial*
```{r}
dato <- test[1, , drop = FALSE]

dato$Logro_Lect <- NULL
dato$Lect_Periodos_Lectura_Semana[1] <- "6 Períodos"
dato$Computadora[1] <- "Si"
dato$Sc_Servicio_Internet[1] <- "Si"
dato$Lect_Libros_Completos_Ha_Leido[1] <- "Seis libros"
dato$Ed_Repitio_Algun_Grado[1] <- "No"
dato$Fm_Grado_Alcanzo_Papa_RECO[1] <- "Universidad o más"
dato$Fm_Grado_Alcanzo_Mama_RECO[1] <- "Universidad o más"
dato$Edad_RECO[1] <- "19 años"
dato$Sexo_RECO[1] <- "Masculino"
dato$Cod_Area[1] <- "Rural"
dato$Cod_Depa[1] <- "Escuintla"

prediccion <- predict(rforest_lect, dato)
prediccion
```


**Caso No. 2** prediccion logro en matemáticas dentro del sector *oficial*
```{r}
dato <- test[1, , drop = FALSE]

dato$Logro_Mate <- NULL
dato$Mate_Periodos_Matematicas_Semana[1] <- "Cinco periodos"
dato$Computadora[1] <- "Si"
dato$Sc_Servicio_Internet[1] <- "Si"
dato$Ed_Repitio_Algun_Grado[1] <- "No"
dato$Fm_Grado_Alcanzo_Papa_RECO[1] <- "Universidad o más"
dato$Fm_Grado_Alcanzo_Mama_RECO[1] <- "Universidad o más"
dato$Edad_RECO[1] <- "19 años"
dato$Sexo_RECO[1] <- "Femenino"
dato$Cod_Area[1] <- "Rural"
dato$Cod_Depa[1] <- "Chimaltenango"


prediccion <- predict(rforest_mate, dato)
prediccion
```
